【裁判字號】    98,上訴,62
【裁判日期】    980211
【裁判案由】    違反毒品危害防制條例
【裁判全文】
臺灣高等法院臺中分院刑事判決          98年度上訴字第62號
上  訴  人
即  被  告  甲○○
                      號
上列上訴人因違反毒品危害防制條例案件，不服臺灣南投地方法
院97年度審訴字第193號中華民國97年12月9日第一審判決（起訴
案號：臺灣南投地方法院檢察署97年度毒偵字第1582號），提起
上訴，本院判決如下：
    主  文
上訴駁回。
    事  實
一、甲○○前於民國90年間因施用毒品案件，經依臺灣南投地方
    法院90年度毒聲字第 490號裁定送觀察、勒戒，因認有繼續
    施用毒品之傾向，繼經該院以90年度毒聲字第 572號裁定送
    強制戒治，於90年5月15日入所執行，屆滿3月後因成效經評
    定為合格，認無繼續戒治之必要，該院再以90年度毒聲字第
    1102號裁定停止戒治，所餘戒治期間付保護管束，其於90年
    9月28日停止戒治出所付保護管束，至91年5月 8日保護管束
    期滿未經撤銷停止戒治而執行完畢。然其於上開強制戒治執
    行完畢後五年內之95年間，再因施用第一、二級毒品等案件
    ，經臺灣南投地方法院以 95年度訴字第574、873、895號判
    決分別判處有期徒刑 8月、9月、5月、10月確定。後因中華
    民國96年罪犯減刑條例施行，上開 4罪經該院以96年度聲減
    字第1357號裁定將其宣告刑各減為2分之1並定應執行有期徒
    刑1年3月確定，嗣經執行後，於97年 5月11日縮刑期滿執行
    完畢。詎甲○○仍不知悔改，於97年9月16日上午9時許，在
    南投縣南投市○○里○○路○段687巷41號住處廁所內，以針
    筒注射方式，施用第一級毒品海洛因一次，惟因注射毒品過
    量昏倒而送往行政院衛生署南投醫院救治，復經警據報到場
    ，並在甲○○上開住處扣得甲○○使用過內含第一級毒品海
    洛因殘渣之注射針筒1支，而查悉上情。
二、案經南投縣政府警察局南投分局報請臺灣南投地方法院檢察
    署檢察官偵查起訴。
    理  由
一、被告甲○○對上開施用第一級毒品海洛因之事實，迭於原審
    及本院坦承不諱，且其經警於九十七年九月十六日中午十二
    時許所採集之尿液，送驗結果呈嗎啡陽性反應，此有南投縣
    政府警察局南投分局委託鑑驗尿液代號與真實姓名對照表及
    詮昕科技股份有限公司97年9月24日出具之報告編號0000000
    0 號濫用藥物尿液檢驗報告各一紙在卷可稽；復有上開注射
    針筒一支扣案可資佐證，足徵被告之自白與事實相符，可以
    採信，被告於前揭時、地，確有施用第一級毒品海洛因之事
    實無誤。
二、按九十二年七月九日新修正之毒品危害防制條例第二十條第
    三項、第二十三條第二項之刑事處遇程序，區分為「初犯」
    及「五年內再犯」、「五年後再犯」。依其立法理由之說明
    ：「初犯」觀察、勒戒或強制戒治後，應為不起訴處分或不
    付審理之裁定；經觀察、勒戒或強制戒治執行完畢釋放後，
    「五年內再犯」者，因其再犯率甚高，原實施之觀察、勒戒
    及強制戒治既已無法收其實效，爰依法追訴或裁定交付審理
    。至於經觀察、勒戒或強制戒治執行完畢釋放後，「五年後
    再犯」者，前所實施之觀察、勒戒或強制戒治已足以遮斷其
    施用毒品之毒癮，為期自新及協助其斷除毒癮，仍適用「初
    犯」規定，先經觀察、勒戒或強制戒治之程序。從而依修正
    後之規定，僅限於「初犯」及「五年後再犯」二種情形，始
    應先經觀察、勒戒或強制戒治程序。倘被告於五年內已再犯
    ，經依法追訴處罰，縱其第三次 (或第三次以上）再度施用
    毒品之時間，在初犯經觀察、勒戒或強制戒治執行完畢釋放
    五年以後，已不合於「五年後再犯」之規定，且因已於「五
    年內再犯」，顯見其再犯率甚高，原實施觀察、勒戒或強制
    戒治，已無法收其實效，即應依該條例第十條處罰。最高法
    院九十五年度第七次刑事庭會議參照。查本件被告施用毒品
    之犯行，距其上開強制戒治執行完畢日，雖已逾五年，然被
    告既曾於強制戒治執行完畢釋放後五年內，又於九十五年間
    因施用毒品案件經法院判刑確定，已詳如前述，並有臺灣高
    等法院被告前案紀錄表在卷可參，揆諸上揭立法理由及最高
    法院判決意旨，其本件犯行即非屬該條例第二十條第三項所
    定「五年後再犯」之情形，自應依法審究。綜上所述，被告
    於前述強制戒治執行完畢釋放後，五年內曾再犯施用毒品罪
    ，本次又為施用第一級毒品犯行，事證明確，犯行足堪認定
    ，應予依法論科。
三、查海洛因屬毒品危害防制條例第二條第二項第一款規定之第
    一級毒品。核被告施用第一級毒品海洛因之所為，係犯毒品
    危害防制條例第十條第一項之施用第一級毒品罪。其為施用
    而持有第一級毒品海洛因之低度行為為施用之高度行為所吸
    收，不另論罪。又被告前曾於95年間，因施用第一、二級毒
    品等案件，經臺灣南投地方法院以95年度訴字第574、873、
    895號判決分別判處有期徒刑8月、9月、5月、10月確定。後
    因中華民國96年罪犯減刑條例施行，上開 4罪經該院以96年
    度聲減字第1357號裁定將其宣告刑各減為2分之1並定應執行
    有期徒刑1年3月確定，嗣經執行後，甫於97年 5月11日縮刑
    期滿執行完畢，有臺灣南投地方法院檢察署刑案資料查註紀
    錄表及臺灣高等法院被告前案紀錄表在卷足憑，則其前受有
    期徒刑執行完畢，於五年內故意再犯本件有期徒刑以上之罪
    ，是為累犯，應依刑法第四十七條第一項之規定加重其刑。
四、原審以本案事證明確，並審酌被告本件犯罪之動機、目的、
    手段、品行、智識程度，及前因施用毒品，經強制戒治執行
    完畢後，猶無視國家杜絕毒品之政策，再施用第一級毒品海
    洛因，惟念其施用毒品所生危害僅戕害自身健康，犯後又坦
    承犯行，態度良好等一切情狀，量處如原審判決主文所示之
    刑；並以扣案注射針筒一支，係被告所有用以施打海洛因之
    用，業據被告於原審審理時供承不諱，因其內含海洛因殘渣
    無法析離，乃屬專供施用第一級毒品之器具，而依毒品危害
    防制條例第18條第 1項前段規定宣告沒收銷燬之。核其認事
    用法並無不當，量刑亦屬妥適。被告上訴並未提出有利之事
    證，徒以其確有心悔改戒毒，原審判決量刑顯然過重等語，
    指摘原判決不當。惟按刑之量定，係實體法上賦予法院得自
    由裁量之事項，倘其未逾越法律所規定之範圍，又未明顯違
    背正義，即不得任意指摘為違法。本件原審量刑時，已依刑
    法第五十七條之規定審酌被告之上開一切情狀，而量處罪刑
    ，經核原審並未逾越法律所規定之範圍，又無明顯違背正義
    ，被告執前詞指摘原判決不當，其上訴並無理由，應予駁回
    。
據上論斷，應依刑事訴訟法第368條，判決如主文。
本案經檢察官乙○○到庭執行職務。
中    華    民    國    98    年     2    月    11    日
            刑事第一庭    審判長法  官  陳  紀  綱
                                法  官  姚  勳  昌
                                法  官  張  智  雄
以上正本證明與原本無異。
如不服本判決，應於收受送達後10日內向本院提出上訴書狀，其
未敘述上訴之理由者，並得於提起上訴後10日內向本院補提理由
書（均須按他造當事人之人數附繕本）「切勿逕送上級法院」。
                                書記官  謝  雅  惠
中    華    民    國    98    年    2     月    11    日
附錄本案論罪科刑法條全文
毒品危害防制條例第10條：
施用第1級毒品者，處6月以上5年以下有期徒刑。
施用第2級毒品者，處3年以下有期徒刑。


司法院資訊處製作；財團法人民間司法改革基金會備份。
